臺灣新竹地方法院民事判決　　　　　　　100年度訴字第345號
原　　　告　王心吟
被　　　告　陳昶任
訴訟代理人　宋柏賢
上列當事人間請求損害賠償事件，經原告就本院99年度竹交簡字
第184 號過失傷害案件提起附帶民事訴訟，由本院刑事庭裁定移
送前來（99年度竹交簡附民字第23號），本院於民國100 年11月
22日言詞辯論終結，判決如下：
    主  文
被告應給付原告新臺幣貳拾萬貳仟貳佰壹拾肆元，及自民國100
年9月16日起至清償日止，按年息5%計算之利息。
原告其餘之訴駁回。
訴訟費用由被告負擔十分之一，餘十分之九由原告負擔。
本判決第一項得假執行。
原告其餘假執行之聲請駁回。
    事實及理由
壹、原告方面：
一、聲明：
（一）被告應給付原告新臺幣（下同）2,185,104 元，並自民事
      補充三狀繕本送達被告翌日即100 年9 月16日起至清償日
      止，按年息5%計算之利息。
（二）願供擔保請准宣告假執行。
（三）訴訟費用由被告負擔。
二、陳述：
（一）緣被告於民國（下同）98年11月12日上午8 時20分許，駕
      駛車號6681HD號自用小客車，沿新竹市○區○路由東往西
      方向行駛，於行經該路段與工業東九路設有閃黃燈之交岔
      路口左轉時，本應注意減速慢行，且左轉車應讓直行車先
      行，而依當時天候晴、日間自然光線、柏油路面乾燥無缺
      陷無障礙物、視距良好等情，且依其智識、能力並無不能
      注意之情事，竟疏未注意即行左轉，適逢原告騎乘車號9F
      R157號機車，沿新竹市○區○路由西往東方向行駛而來，
      致兩車因而發生撞擊，原告因此受有左踝骨脫臼併韌帶斷
      裂及左腓骨骨折等傷害，爰依侵權行為法律關係，請求被
      告賠償。
（二）原告所受損害如下：
    1.醫療費用55,061元：原告因此次傷害，截至100 年10月15
      日止，計支出(1)醫療費用及其他輔助器材（繃帶、藥水、
      酸痛貼布、氣墊鞋、護踝護具、人工皮、紗布等等）51,5
      61元；(2)交通費用3,500 元。
    2.後續保健食品（關節錠）費用600,000 元：原告受傷後，
      無法久走、坐太久、站太久，甚至天氣溫度之變化，左腳
      受傷處都會有痠無力感的情形發生，而且至少會持續二年
      ，二年後也無法保證會痊癒，有永久無法復原之慮，且左
      腳腳踝韌帶斷裂腳脫臼處傷及軟骨，軟骨再生不易，會因
      年齡增長退化，現階段最好每天補充有軟骨素及葡萄糖銨
      等保健食品，預防勝於治療，否則會有退化性關節炎之慮
      而不良於行，嚴重者也可能要更換人工關節，此永久醫療
      費為每月關節錠之保健品一瓶約2,000 元，原告目前虛歲
      三十歲，至勞保退休年齡60歲為止之30年的費用，計算如
      下：約2,000 元/ 瓶×12月×30年，以一年為20,000元/
      年×30年＝600,000 元，故請求600,000 元。
    3.看護費用108,000 元：醫生診斷證明原告需專人照護一個
      月，但原告左腳小腿至腳底包石膏二個月，仍不便於行需
      人照護，上述此三個月由家人輪流看護。依強制險規定，
      看護費一天1,200 元計算，請求三個月費用共計108,000
      元。
    4.機車損失15,000元：機車修復費用估價15,000元。
    5.財物損失1,500 元：原告已支付1,500 元報名98年第二回
      日本語能力試驗考試，因本次事故，致無法參加考試，損
      失1,500 元。
    6.薪資損失18,144元：原告因本次受傷，勞工保險局以原告
      每月投保薪資28,800元之七成支付原告27日公傷給付共18
      ,144元，因此部分是原告保險之理賠，故應屬原告工作之
      損失。
    7.復健美容費用100,000 元：原告因此事故導致左腳腳踝開
      刀留下疤痕，整形醫生證明此左腳踝右側韌帶斷裂脫臼開
      刀處，左腳左側背右側拖行處，左腳小腿左側開放式骨折
      處與左腳踝左側取鋼釘開刀處疤痕共四處。可做雷射治療
      ，治療費用以公分計算，一公分約4,000 元，依傷口恢復
      情形判斷要做幾次美容，但即使做美容，只會好五成仍會
      留下永久性疤痕。
    8.營養補充費用30,959元：原告因此事故開刀導致身體衰弱
      ，抵抗力弱需補充營養，有收據之費用為10,959元（膠白
      蛋白胜、關節錠、黑芝麻山藥五穀奶），無收據之費用
      約20,000元（中藥調養三個月，鱸魚、牛筋、高鈣牛奶及
      雞湯等，因於傳統市場購買，所以無收據）。
    9.精神賠償1,000,000元：
      原告於本件事故發生時為有正當職業之女性，卻因被告之
      過失致受嚴重傷害，左腳踝韌帶斷裂脫臼及左腓骨開放性
      骨折等傷害，原告受傷疼痛苦不堪言，並常於午夜夢迴之
      際，回想到當時車禍狀況因此焦慮、失眠等症狀，且腳傷
      導致原告無法像正常人行走，每天都感到疼痛難耐，此傷
      害對原告造成莫大傷害，如將來的行走不便，激烈運動如
      打球、跑步、跳舞等，以後也無法穿高跟鞋做任何運動，
      行走及跑步都要為了這個腳傷而有所限制，且被告於調解
      委員會及偵查庭時，理賠事宜都交至保險員處理，被告完
      全未表達想和解的意願，且檢察官給予一個月期限和解時
      ，但被告完全未與原告聯絡，可想而知，被告完全無和解
      之誠意，令原告除了身體上的痛楚外，還飽受精神上的折
      磨，為此請求精神慰撫金1,000,0000元，聊以慰藉。
   10.將來復健醫療費用172,800 元：原告一個月需支出480 元
      復健費用，計算至原告60歲共30年，合計172,800元。
   11.將來醫療耗材83,640元：原告所受傷害為永久性傷害，需
      使用護踝、酸痛貼布等以緩和症狀，其中(1)護踝以每年一
      個單價880 元計，30年需26,400元；(2)酸痛貼布以每年十
      二包每包159 元計，30年需57,240元。
三、證據：提出臺灣新竹地方法院檢察署檢察官99年度偵字第39
    55號聲請簡易判決處刑書、新竹國泰綜合醫院醫療費用收據
    、收銀機統一發票、統一發票、免用統一發票收據、診斷證
    明書、2009年第2 回日本語能力試驗准考證、存摺內頁節本
    、就業情報資訊股份有限公司在職證明、受傷照片、網路資
    料、本院99年度竹交簡字第184 號刑事簡易判決、勞工保險
    局現金給付99年1 月核付案件通知表（以上均為影本）、X
    光片電子檔為證。
貳、被告方面：
一、聲明：
（一）原告之訴駁回。
（二）訴訟費用由原告負擔
二、陳述：
（一）原告對於在98年11月12日與被告發生交通事故之事實無爭
      執；但依竹苗區車禍事故鑑定委員會之鑑定報告兩造均有
      過失；另原告已賠償21,435元醫療費用，並賠償原告120,
      000 元，應予扣除。
（二）對原告主張之(1)醫療費用共55,061元不爭執；(2)後續保健
      食品（關節錠）600,000 元為保健食品，與醫療無關；(3)
      看護費用108,000 元不爭執；(4)機車損失15,000元不爭執
      ；(5)財物損失1,500 元不爭執；(6)薪資損失18,144元，因
      原告仍有受薪，故不同意；(7)復健美容費用100,000 元，
      是否積極且必要，被告有爭執；(8)營養補充費用30,959元
      ，無積極亦無必要，且部分無收據；(9)精神賠償1,000,00
      0 元，請法院酌情判決；(10)復健醫療費用172,800 元不同
      意；將來醫療耗材83,640元，因非治療，故不同意。
參、本院依職權(1)調取兩造財產所得資料；(2)調取本院99年度竹
    交簡字第184 號刑案卷；(3)向警調取本件肇事相關資料；(4)
    向國泰醫療財團法人新竹國泰綜合醫院函查原告住院及出院
    有無僱請看護之必要所需費用，與受傷部分是否留下疤痕及
    有無除疤必要；(5)函就業情報資訊股份有限公司查原告任職
    職務內容、薪資，及因本次受傷請假與薪資減少情形。
肆、兩造不爭執事項：
一、98年11月12日上午8 時20分許，被告駕駛車號6681HD號自用
    小客車，沿新竹市○區○路由東往西方向行駛，行駛至該路
    與工業東九路之設有閃光黃燈之交叉路口左轉時，適原告騎
    乘車號9FR157號機車，沿新竹市○區○路由西往東方向行駛
    至上開交岔路口，兩車發生撞擊，致原告人車倒地受有左踝
    骨脫臼併韌帶斷裂及左腓骨骨折等傷害。
二、被告上開行為，業經本院99年度竹交簡字第184 號刑事簡易
    判決以過失傷害罪名判處處有期徒刑四月，如易科罰金，以
    新臺幣壹仟元折算壹日，緩刑二年確定。
三、本件車禍之發生兩造均有過失。
四、被告就原告請求之機車毀損修理費用15,000元，及財物損失
    日本語檢定考報名費1,500 元，不爭執。
五、原告已領取被告支付之醫療費用21,435元，及被告於刑事庭
    交付之12萬元。
伍、本件爭點事項整理如下：
一、系爭車禍之發生，兩造過失比例為何？
二、原告各項賠償請求是否有理由？若有理由其金額為何？
陸、法院之判斷：
甲、程序方面
    按訴狀送達後，原告不得將原訴變更或追加他訴，但擴張或
    減縮應受判決事項之聲明者，不在此限，民事訴訟法第 255
    條第1 項第3 款定有明文。查本件原告起訴時訴之聲明第一
    項為「被告應給付原告1,257,225 元，及自遞狀翌日起至清
    償日止，按年息5%計算之利息」；嗣於100 年9 月15日言詞
    辯論時將之變更為「被告應給付原告2,211,675 元，及自補
    充三狀繕本送達被告翌日起至清償日止，按年息5%計算之利
    息」；復於100 年10月18日以民事補充四狀將請求金額變更
    為「2,185,104 元」，核屬擴張應受判決事項之聲明，自應
    准許。
乙、實體方面
一、系爭車禍之發生，兩造有無過失？若均有過失過失比例為何
    ？
（一）原告主張其騎乘所有之機車，於上揭時間行經前開路口時
      ，與被告駕駛車輛發生碰撞，致原告受有前揭傷害，所有
      之機車並受有損害之事實，業據其提出診斷證明書、新竹
      國泰綜合醫院醫療費用收據影本為證，並經本院依職權內
      政部警政署保安警察第二總隊第三大隊第一中隊調閱本件
      事故製作之道路交通事故現場圖、調查報告表、談話紀錄
      表、現場照片，及本院99年度竹交簡字第184 號刑案卷在
      卷可稽。另被告涉嫌過失傷害犯行，亦經本院以99年度竹
      交簡字第184 號判決判處有期徒刑四月，如易科罰金以一
      千元折算一日，緩刑二年確定在案，此經本院調閱本院99
      年度竹交簡字第184 號過失傷害案件卷宗，查明屬實，自
      堪信原告此部分主張為真實。
（二）按汽車行駛至交岔路口，應遵守燈光號誌或交通指揮人員
      之指揮，遇有交通指揮人員指揮與燈光號誌並用時，以交
      通指揮人員之指揮為準；轉彎車應讓直行車先行，道路交
      通安全規則第94條第3 項、第102 條第1 項第1 款、第 7
      款分別定有明文。閃光黃燈表示「警告」，車輛應減速接
      近，注意安全，小心通過，道路交通標誌標線號誌設置規
      則第211 條第1 項第1 款亦有明定。查被告駕駛車輛行經
      前開路口左轉時，本應遵守上述交通安全之規定，禮讓對
      向直行之原告所騎乘之機車先行，然被告竟疏於禮讓，致
      發生本件交通事故，並造成原告受有傷害且機車受損，被
      告應有過失已明，此亦為被告所自承；而原告行駛至前開
      有閃黃燈路口時，仍以時速30至40公里之速度通過，此為
      原告所自承，堪可認定其亦有疏未減速之過失；本件事故
      於本院99年度竹交簡字第184 號過失傷害刑事案件審理中
      ，經法院送請台灣省竹苗區行車事故鑑定委員會鑑定結果
      ，亦認「一、被告駕駛自小客車，行經閃光黃燈號誌路口
      左轉彎，未讓對向直行車先行，為肇事主因。二、原告駕
      駛重機車，行經閃光黃燈號誌路口直行，未減速慢行小心
      通過，為肇事次因。」，有該會函附之鑑定意見書紙在卷
      可參。經本院審酌事故現場照片及事故雙方過失等情狀，
      認被告及原告之過失程度應分別為80%及20%。
二、次按因故意或過失，不法侵害他人之權利者，負損害賠償責
    任；又汽車、機車或其他非依軌道行駛之動力車輛，在使用
    中加損害於他人者，駕駛人應賠償因此所生之損害；再不法
    侵害他人之身體或健康者，對於被害人因此喪失或減少勞動
    能力或增加生活上之需要時，應負損害賠償責任；另不法侵
    害他人之身體、健康、名譽、自由、信用、隱私、貞操，或
    不法侵害其他人格法益而情節重大者，被害人雖非財產上之
    損害，亦得請求賠償相當之金額，民法第184 條第1 項前段
    、第191 條之2 、第193 條第1 項、第195 條第1 項前段分
    別定有明文。查被告因前揭過失駕車行為肇致本件車禍，並
    因而致原告受有上開傷害之事實，業如上述，則原告依據前
    開規定，請求被告賠償其所受之損害，於原告能證明損害發
    生之範圍內，自屬有據。茲分別就原告各項請求及損害賠償
    金額是否適當，審核論述如下：
（一）醫療費用55,061元部分（含交通費用）：原告因此次車禍
      受傷，截至100 年10月15日止，共支出醫療費用及其他輔
      助器材（繃帶、藥水、酸痛貼布、氣墊鞋、護踝護具、人
      工皮、紗布等等）51,561元，及支出交通費用3,500 元之
      事實，對據原告提出新竹國泰綜合醫院醫療費用收據、收
      銀機統一發票、統一發票、免用統一發票收據為證，被告
      就此部分並不爭執（見本院100 年9 月15日、100 年10月
      18 日 言詞辯論筆錄），故原告此部分請求，核屬有據，
      應予准許。
（二）後續保健食品（關節錠）600,000 元部分：雖原告主張此
      部分為醫生建議食用等語，然其並未舉證以為證明，自無
      從認此部分請求為治療所必要，是此部分請求，即不應准
      許。
（三）看護費用108,000 元部分：原告此部分主張，業據其提出
      診斷證明書為證，且國泰醫療財團法人新竹國泰綜合醫院
      於本院依職權函查後，亦表示原告98年11月12日至98年11
      月19日住院期間及出院後一個月應需他人全日看護；該院
      轉介之全日型看護費用為2,100 元....等語，有該院 100
      年6 月10日函附卷可稽，另被告初始雖對原告此部分請求
      有爭執，惟經本院向國泰醫療財團法人新竹國泰綜合醫院
      函查後被告已不爭執（見本院100 年9 月15日言詞辯論筆
      錄），故原告此部分請求，亦核屬有據，應予准許。
（四）機車損失15,000元，及財物損失1,500 元部分：原告此部
      分主張，被告向不爭執，故原告此部分請求，亦有理由，
      應予准許。
（五）薪資損失18,144元部分：查此部分金額係勞工保險局賠付
      予原告之公傷給付，此為原告所自承，並有原告提出之勞
      工保險局現金給付99年1 月核付案件通知表為證，故此部
      分金額顯非損失自明；另原告於本次事故受傷請假期間，
      其薪資並未因車禍受傷請假而有所減少，此業經本院依職
      權向原告任職之就業情報資訊股份有限公司函詢在卷，有
      該公司100 年5 月26日函可稽，是原告既未因本次事故受
      傷而受有薪資損失，其此部分請求，即無理由，而不應准
      許。
（六）復健美容費用100,000 元部分：原告主張其因本次事故致
      左腳受開刀、骨折處均留有永久性疤痕乙節，雖據原告提
      出診斷證明書、照片為證，惟經本院依職權函詢原告就診
      之國泰醫療財團法人新竹國泰綜合醫院後，該院回函表示
      原告所受傷之下肢除疤效果有限，有該院100 年6 月10日
      函附卷可稽，準此，即難認有除疤必要，是原告此部分請
      求，亦無理由，不應准許。
（七）營養補充費用30,959元部分：原告雖主張因此事故開刀導
      致身體衰弱，抵抗力弱需補充營養等語，然其並未舉證以
      為證明，自無從認此部分請求為治療所必要，是此部分請
      求，亦不應准許。
（八）精神賠償1,000,000 元部分：按不法侵害他人之人格權，
      被害人受有非財產上損害，請求加害人賠償相當金額之慰
      撫金時，法院對於慰撫金之量定，應斟酌實際加害情形、
      所造成之影響、被害人痛苦之程度、兩造之身分地位經濟
      情形及其他各種狀況，以核定相當之數額，最高法院47年
      台上字第1221號、51年台上字第223 號判例可資參照。查
      本件原告因被告之過失行為致受有左踝骨脫臼併韌帶斷裂
      及左腓骨骨折等傷害，則原告等主張其精神上受有痛苦等
      情，應堪認屬實，則其依民法第195 條之規定請求精神慰
      撫金，核屬有據。次查，原告為大學畢業，事故發生當時
      任職於就業情報資訊股份有限公司，每月薪資28,200元（
      見該公司100 年5 月26日函）；被告為碩士畢業，目前擔
      任應用工程師，每月薪資約100,000 元；另原告98年間薪
      資股利等所得為394,965 元、投資所得115,540 元，名下
      無財產；被告98年間薪資股利等所得1,850,728 元、投資
      所得107,820 ，名下有價值合計1,779,931 元之房地，此
      有兩造98年稅務電子閘門財產所得調件明細表可憑，爰斟
      酌兩造經濟狀況、原告所受傷害程度、肇事經過，並考量
      原告所受左踝傷害部分仍不定時酸痛等一切情狀，認原告
      請求精神慰撫金部分以250,000 元為適當公允，逾此數額
      之請求，為無理由，不應准許。
（九）未來復健醫療費用172,800 元，及將來醫療耗材83,640元
      部分：雖原告主張其受有之前揭傷害，為永久性傷害，有
      生之年需持續復健治療，並需使用護踝、酸痛貼布等以緩
      和酸痛症狀等語，且提出之前揭（一）項醫療費用收據等
      為憑，並於民事補充三及四狀中提出診斷證明書為證，證
      明原告仍會不定時發生酸痛等症狀等情。然依原告於起訴
      時所提出之新竹國泰醫院診斷證明書中醫師囑言所載：「
      病患於98年11月24日門診追蹤治療，病情須包石膏固定八
      週，復健治療及使用助器三至六月」等語觀之（見起訴狀
      證物四），顯見原告所受傷勢一般復健期間至多為六個月
      ，並未至有生之年均須復健治療之程度，是原告是否尚有
      繼續復健之必要，顯非無疑；又本件事故係98年11月12日
      發生，至100 年10月15日最後一次復健治療，已一年十一
      個月之久，堪信原告因本次傷勢所需復健治療應已達一段
      落段，而無繼續復健治療之必要。至原告雖仍偶或發生酸
      痛等症狀，本院已於酌定精神賠償時併予以考量，是原告
      此部分請求，即乏依據，難以准許。
（十）總計，上述原告所受損害之金額為429,561 元（計算式：
      55,061＋108,000 ＋15,000＋1,500 ＋250,000 ＝429,56
      1 ）。
三、又按損害之發生或擴大，被害人與有過失者，法院得減輕賠
    償金額，或免除之，民法第217 條第1 項定有明文。查本件
    事故肇事因素，本院認原告應負擔20% 之肇事責任，已如前
    述，依上開規定，原告就損害發生與有過失，應依其與被告
    同有過失情形及過失比例，減輕被告賠償額20% ，即被告賠
    償金額應減輕為343,649 元【429,561 ×（1-0.2 ）＝343,
    649 ，元以下四捨五入】。扣除被告已支付之21,435元及12
    0,000 元後，原告尚得請求之金額應為202,214 元（計算式
    ：343,649－21,435－120,000 ＝202,214）。
四、綜上所述，原告本於侵權行為法律關係提起本件訴訟，於被
    告應給付原告202,214 元，及自民事補充三狀繕本送達被告
    翌日即100 年9 月16日起至清償日止，按年息5%計算之利息
    範圍內，為有理由，應予准許，逾上開部分之請求，則無理
    由，應予駁回。
五、假執行之宣告：本判決所命被告給付之金額未逾50萬元，應
    依民事訴訟法第389 條第1 項第5 款之規定依職權宣告假執
    行，是原告陳明願供擔保聲請宣告假執行，核無必要，併此
    敘明。至原告其餘假執行之聲請，因該部分訴之駁回而失所
    依據，應併予駁回。
六、因附帶民事訴訟無須繳納裁判費用，而應繳納裁判費用之追
    加聲明部分本院僅准許其中約十分之一之請求，故訴訟費用
    應由原告負擔十分之九，餘十分之一由被告負擔。
據上結論，本件原告之訴為一部有理由，一部無理由，應依民事
訴訟法第79條、第389 條第1 項第5 款，判決如主文。
中    華    民    國   100    年    12    月    13    日
                  民事庭  法  官   張百見
以上正本係照原本作成。
如對本判決上訴，須於判決送達後20日內向本院提出上訴狀。如
委任律師提起上訴者，應一併繳納上訴審裁判費。
中    華    民    國   100    年    12    月    13    日
                          書記官   黃詩傑